臺灣苗栗地方法院刑事判決
111年度訴字第23號
公  訴  人  臺灣苗栗地方檢察署檢察官
被      告  謝榮宣


            呂宥萱



上列被告等因加重詐欺等案件，經檢察官提起公訴（110年度偵
字第1456號、第1698號、第5221號），被告等於本院準備程序進
行中就被訴事實為有罪之陳述，經本院告知簡式審判程序之旨，
並聽取當事人之意見後，本院合議庭裁定由受命法官獨任進行簡
式審判程序，判決如下：
    主    文
謝榮宣犯如附表主文欄所示之罪，各處如附表主文欄所示之刑及
沒收。應執行有期徒刑貳年伍月。
呂宥萱三人以上共同犯詐欺取財罪，處有期徒刑壹年貳月。
　　犯罪事實及理由
一、本案犯罪事實、證據名稱均引用起訴書之記載（如附件），
    並更正、補充及增列如下：
　㈠告訴人曾文通（如附表一編號4所示）之記載均應予刪除（依
    附表一編號4備註欄所載，非本院審理範圍）。
　㈡犯罪事實欄一第13行之「收取」前應補充「於民國109年3月
    下旬某日」；第21行之「呂宥宣」應更正為「呂宥萱」；第
    26行之「去向」後應補充「，謝榮宣並因而獲得轉帳至陳葳
    穎上開帳戶金額1％之報酬」。
　㈢犯罪事實欄二第16行之「去向」後應補充「，呂宥萱並因而
    獲得新臺幣（下同）1萬元之報酬」。
　㈣證據增列「被告謝榮宣、呂宥萱於審理中之自白、玉山銀行
    匯款申請書、兆豐國際商業銀行新臺幣存摺類存款憑條副本
    聯、自動櫃員機交易明細表、交易成功截圖、中國信託銀行
    新臺幣存提款交易憑證、郵政存簿儲金提款單、員警職務報
    告、內政部警政署反詐騙諮詢專線紀錄表、受理詐騙帳戶通
    報警示簡便格式表、金融機構聯防機制通報單、通話紀錄及
    LINE通訊軟體訊息等詐術內容截圖」。
二、論罪科刑
　㈠核被告謝榮宣如起訴書附表一編號2、3、5所為，及被告呂宥
    萱如起訴書附表一編號1所為，均係犯刑法第339條之4第1項
    第2款之三人以上共同犯詐欺取財罪、洗錢防制法第14條第1
    項之一般洗錢罪。
　㈡被告謝榮宣就如起訴書附表一編號2、3、5所示犯行，與同案
    被告吳秉諺、歐睿豪、詐欺集團其他成員間，及被告呂宥萱
    就如起訴書附表一編號1所示犯行，與連翊翔、同案被告吳
    秉諺、歐睿豪間，有犯意聯絡及行為分擔，均為共同正犯。
　㈢罪數
　⒈被告等所犯三人以上共同犯詐欺取財罪及一般洗錢罪間，應
    依刑法第55條想像競合犯規定，從一重以三人以上共同犯詐
    欺取財罪論處。
　⒉被告謝榮宣所犯3次三人以上共同犯詐欺取財罪間，告訴人蔡
    佳家、楊柏軒、呂瑀涵之人別不同，犯意各別，行為互殊，
    應予分論併罰。
　㈣被告謝榮宣前因公共危險案件，經本院以108年度苗交簡字第
    831號判決判處有期徒刑3月確定，入監執行後於109年3月9
    日執行完畢出監乙節，有臺灣高等法院被告前案紀錄表在卷
    可稽，其於受徒刑執行完畢後5年以內故意再犯本案有期徒
    刑以上各罪，均為累犯。本院依司法院釋字第775號解釋意
    旨，審酌被告謝榮宣前因犯罪而經徒刑執行完畢後，理應產
    生警惕作用，能因此自我控管，不再觸犯有期徒刑以上之罪
    ，卻於執行完畢後之初期便故意再犯本案之罪，足見被告謝
    榮宣有其特別惡性，且前罪之徒刑執行無成效，對於刑罰之
    反應力顯然薄弱等一切情節，認皆有必要應依刑法第47條第
    1項規定加重其刑。
　㈤洗錢防制法第16條第2項固規定「犯前二條之罪，在偵查或審
    判中自白者，減輕其刑」，惟被告等本案一般洗錢罪部分，
    既經從一重以三人以上共同犯詐欺取財罪處斷，依最高法院
    108年度台上大字第3563號裁定意旨，自無從再適用上開條
    項規定減刑，惟被告謝榮宣於偵查及審判、被告呂宥萱於審
    判中均自白犯一般洗錢罪，於量刑時當一併衡酌該部分減輕
    其刑事由，附此敘明。
　㈥爰以行為人之責任為基礎，審酌我國詐欺犯罪猖獗，為嚴重
    社會問題，乃政府嚴格查緝之對象，被告等竟不循正途獲取
    財物，貪圖不法利益而分別負責對外收取帳戶（被告謝榮宣
    ）、提領詐得款項（被告呂宥萱），對告訴人蔡佳家、楊柏
    軒、呂瑀涵、李玉鳳之財產安全已生危害，影響社會治安，
    當屬可議，兼衡犯罪之動機、目的、手段、情節、分工、遭
    詐騙數額，及坦承犯行（合於洗錢防制法第16條第2項自白
    減刑規定）之態度，暨被告謝榮宣自述國中肄業之智識程度
    、職鐵工、日薪2千元、尚有子女需照顧扶養之生活狀況，
    被告呂宥萱自述高職畢業之智識程度、職服務業、月薪3萬
    元、尚有子女需照顧扶養之生活狀況，與告訴人呂瑀涵之意
    見等一切情狀（見本院卷第120頁、第123頁），分別量處被
    告謝榮宣如附表主文欄、被告呂宥萱如主文所示之刑，再審
    酌犯行類型、次數及時間間隔等情，定被告謝榮宣應執行之
    刑，以示懲儆。
三、沒收
　㈠被告謝榮宣本案犯罪所得（告訴人蔡佳家部分為1,262元〈（3
    萬＋5萬＋3萬＋16,207）×1％〉、告訴人楊柏軒部分為151元〈15,
    100×1％〉、告訴人呂瑀涵部分為3,729元〈372,908×1％〉），未
    據扣案，應依刑法第38條之1第1項前段、第3項規定，諭知
    沒收，並於全部或一部不能沒收或不宜執行沒收時，追徵其
    價額。
　㈡被告呂宥萱提供帳戶及提領詐得款項之犯罪所得1萬元，業據
    其於提供帳戶部分所涉幫助犯詐欺取財罪嫌之另案中已賠償
    其他被害人，有本院109年度易字第731號判決書在卷可稽（
    見臺灣苗栗地方檢察署110年度偵字第1456號卷第117頁至第
    125頁），倘再予宣告沒收，有過苛之虞，爰依刑法第38條
    之2 第2項規定，不予宣告沒收。
　㈢犯第14條之罪，其所移轉、變更、掩飾、隱匿、收受、取得
    、持有、使用之財物或財產上利益，沒收之，洗錢防制法第
    18條第1項前段定有明文。宣告前二條之沒收或追徵，有過
    苛之虞者，得不宣告或酌減之；本法總則於其他法律有沒收
    之規定者，亦適用之，刑法第38條之2第2項及第11條前段分
    別定有明文。雖洗錢防制法對於沒收未制定過苛調節規定，
    惟因沒收實際上屬於干預財產權之處分，仍應遵守比例原則
    ，是於沒收存有過苛之虞之情形時，本應使法官依個案情節
    認定後得不宣告沒收或酌減之，以資衡平。查本案詐得款項
    實已由上游取走，倘對被告等宣告沒收全數所掩飾財物，實
    有過苛之虞，故本院認無庸對其等宣告沒收，併此敘明。
四、依刑事訴訟法第273條之1第1項、第299條第1項前段、第310
    條之2、第454條第1項、第2項，洗錢防制法第14條第1項，
    刑法第11條前段、第28條、第339條之4第1項第2款、第55條
    、第47條第1項、第51條第5款、第38條之1第1項前段、第3
    項，刑法施行法第1條之1第1項，判決如主文。
五、如不服本判決，自判決送達之日起20日內，得提起上訴。
本案經檢察官楊岳都提起公訴，檢察官蕭慶賢到庭執行職務。
中　　華　　民　　國　　111 　年　　3 　　月　　29　　日
                  刑事第二庭    法  官  魏正杰
以上正本證明與原本無異。　　　　　　　　　　　　　　　　如不服本判決應於收受判決後20日內向本院提出上訴書狀，並應敘述具體理由。其未敘述上訴理由者，應於上訴期間屆滿後20日內向本院補提理由書(均須按他造當事人之人數附繕本)「切勿逕送上級法院」。告訴人或被害人如對本判決不服者，應具備理由請求檢察官上訴，其上訴期間之計算係以檢察官收受判決正本之日期為準。　　　　　　　　　　　　　　　　　　　　　　　　　　　　　　　　　　     　　書記官　巫  穎
中　　華　　民　　國　　111 　年　　3 　　月　　29　　日

附錄論罪科刑法條：
洗錢防制法第14條
有第二條各款所列洗錢行為者，處7年以下有期徒刑，併科新臺
幣5百萬元以下罰金。
前項之未遂犯罰之。
前二項情形，不得科以超過其特定犯罪所定最重本刑之刑。
中華民國刑法第339條之4
犯第339條詐欺罪而有下列情形之一者，處1年以上7年以下有期
徒刑，得併科100萬元以下罰金：
一、冒用政府機關或公務員名義犯之。
二、三人以上共同犯之。
三、以廣播電視、電子通訊、網際網路或其他媒體等傳播工具，
    對公眾散布而犯之。
前項之未遂犯罰之。

附表：
編號 犯罪事實 （依匯款順序排列） 主文欄 1 告訴人蔡佳家部分 （起訴書附表一編號2） 謝榮宣三人以上共同犯詐欺取財罪，累犯，處有期徒刑壹年參月。 未扣案犯罪所得新臺幣壹仟貳佰陸拾貳元沒收，於全部或一部不能沒收或不宜執行沒收時，追徵其價額 2 告訴人楊柏軒部分 （起訴書附表一編號3） 謝榮宣三人以上共同犯詐欺取財罪，累犯，處有期徒刑壹年貳月。 未扣案犯罪所得新臺幣壹佰伍拾 壹元沒收，於全部或一部不能沒收或不宜執行沒收時，追徵其價額 3 告訴人呂瑀涵部分 （起訴書附表一編號5） 謝榮宣三人以上共同犯詐欺取財罪，累犯，處有期徒刑壹年參月。 未扣案犯罪所得新臺幣參仟柒佰貳拾玖元沒收，於全部或一部不能沒收或不宜執行沒收時，追徵其價額